最高法院刑事判決　　　　　　一○○年度台上字第五四○九號
上　訴　人　莊佳昌
上列上訴人因違反台灣地區與大陸地區人民關係條例等罪案件，
不服台灣高等法院高雄分院中華民國九十九年六月八日第二審判
決（九十九年度上訴字第五七九號，起訴案號：台灣高雄地方法
院檢察署九十七年度偵緝字第二五一二號），提起上訴，本院判
決如下：
    主  文
上訴駁回。
    理  由
按刑事訴訟法第三百七十七條規定，上訴於第三審法院，非以判
決違背法令為理由，不得為之。是提起第三審上訴，應以原判決
違背法令為理由，係屬法定要件。如果上訴理由書狀並未依據卷
內訴訟資料，具體指摘原判決不適用何種法則或如何適用不當，
或所指摘原判決違法情事，顯與法律規定得為第三審上訴理由之
違法情形，不相適合時，均應認其上訴為不合法律上之程式，予
以駁回。又原判決究有無違法，與上訴是否以違法為理由係屬兩
事。本件原審經審理結果，認上訴人莊佳昌犯行明確，因而維持
第一審依行為時牽連犯及連續犯之規定，從一重論處上訴人共同
連續意圖營利，違反不得使大陸地區人民非法進入台灣地區之規
定一罪罪刑，再論處上訴人共同意圖營利，違反不得使大陸地區
人民非法進入台灣地區之規定四罪罪刑，又論處上訴人共同犯圖
利媒介性交猥褻罪一罪罪刑之判決，駁回上訴人在第二審之上訴
。已綜核全部卷證資料，詳加斟酌論斷，敘明其所憑之證據及認
定之理由。另集合犯係指犯罪構成要件之行為，依其本質、犯罪
目的或社會常態觀之，通常具有反覆、繼續之特性，此等反覆、
繼續實行之行為，於自然意義上雖係數行為，但依社會通念，法
律上應僅為一總括之評價，法律乃將之規定為一獨立之犯罪類型
，而為包括一罪。原判決以上訴人於民國九十五年九月十五日、
九十六年四月五日、九十六年十一月八日、九十七年八月三日先
後四次使大陸地區女子非法進入台灣地區之犯行（即如原判決事
實欄二所示），各次犯行時間相距非短，然與在密切接近之一定
時、地持續實行之集合犯或接續犯概念尚屬有間。又上開大陸地
區女子等人於出境離開台灣地區後，係基於特定目的而需再入境
台灣地區，上訴人始再使上開大陸地區女子等人非法進入台灣地
區，足認上訴人所為此部分之先後四次使大陸地區人民非法進入
台灣地區犯行，顯屬犯意各別，自應分論併罰，已依卷存證據資
料，詳予闡析論敘。從形式上觀察，核無不合。上訴意旨徒憑個
人己見執以指摘，自非適法之第三審上訴理由。又原判決以上訴
人均係於大陸地區女子非法進入台灣地區後，始媒介上開女子與
他人為性交及猥褻之行為，認上訴人所犯台灣地區與大陸地區人
民關係條例第七十九條第二項意圖營利，使大陸地區人民非法進
入台灣地區罪，於上訴人使大陸地區人民非法進入台灣地區之時
，犯罪即已完成，與其嗣後所犯刑法第二百三十一條第一項之營
利媒介性交罪，客觀上為分別獨立之行為，亦應併合處罰。自程
序上審查，亦無違法情形存在。上訴意旨謂：台灣地區與大陸地
區人民關係條例第七十九條第二項之罪，與意圖營利媒介女子與
他人為性交之行為之罪，構成要件固有不同，然其中「意圖營利
」部分則一，論處二罪，顯然違誤等語。係置原判決所為之明白
論斷於不顧，徒以自己之說詞，任意指摘，自與法律規定得為第
三審上訴理由之違法情形，不相適合。至其餘上訴意旨，對原判
決究竟如何違背法令，未依卷內訴訟資料為具體之表明，徒憑己
意，就屬原審採證認事職權之適法行使，及原判決已經調查說明
事項，任意指摘為違法，或重為單純事實上之爭辯，均不足據以
辨認原判決已具備違背法令之形式要件。是上揭上訴意旨，殊難
認合於法律上之程式。而原判決認上訴人尚牽連觸犯刑法第二百
十四條之使公務員登載不實事項罪部分，因得上訴第三審之上開
重罪部分，上訴既不合法，則此不得上訴第三審之輕罪部分，自
無從適用審判不可分之原則，併為實體上之審判。綜上所述，應
認本件上訴不合法律上之程式，予以駁回。
據上論結，應依刑事訴訟法第三百九十五條前段，判決如主文。
中    華    民    國  一○○  年    九    月  二十九  日
                      最高法院刑事第一庭
                          審判長法官  張  淳  淙  
                                法官  劉  介  民  
                                法官  蔡  彩  貞  
                                法官  陳  春  秋  
                                法官  謝  靜  恒  
本件正本證明與原本無異
                                      書  記  官  
中    華    民    國  一○○  年    十    月    三    日
                                                       s